【裁判字號】    98,交聲,449
【裁判日期】    980526
【裁判案由】    違反道路交通管理處罰條例聲明異議
【裁判全文】
臺灣士林地方法院交通事件裁定         98年度交聲字第449號
原處分機關  臺北市交通事件裁決所
異  議  人  甲○○
即受處分人
                      之1
上列異議人即受處分人因違反道路交通管理處罰條例案件，對於
臺北市交通事件裁決所於民國98年4 月10日所為北市裁罰字第裁
22-AEX710748號違反道路交通管理事件裁決書（舉發違反道路交
通管理事件通知單案號：臺北市政府警察局北市警交字第AEX710
748 號），聲明異議，本院裁定如下：
    主  文
異議駁回。
    理  由
一、按汽車行駛至交岔路口，其行進、轉彎，應遵守燈光號誌或
    交通指揮人員之指揮；汽車駕駛人，行經有燈光號誌管制之
    交岔路口闖紅燈者，處新臺幣1,800元以上5,400元以下罰鍰
    ，並記違規點數3點，道路交通安全規則第102條第1項第1款
    、道路交通管理處罰條例第53條第1項、第63條第1項第3 款
    分別定有明文。
二、原處分意旨略以：異議人即受處分人甲○○於民國（下同）
    98年3 月20日凌晨2 時50分許，駕駛車牌號碼4159-PG 號自
    用小客車，行經臺北市○○○路（南湖橋）有燈光號誌管制
    之交叉路口處時，因有「紅燈迴轉」之違規行為，經警攔停
    舉發，原處分機關認異議人有「駕車行經有燈光號誌管制之
    交岔路口闖紅燈」之違規事實明確，爰依道路交通管理處罰
    條例第53條第1 項、第63條第1 項第3 款規定，裁處罰鍰新
    臺幣（下同）2,700 元，並記違規點數3 點等語。
三、異議意旨略以：異議人於前揭時地，駕駛前開車輛，自環東
    大道下來後，右轉南湖橋下涵洞，過了涵洞再左轉行駛至經
    貿二路、經貿二路236 巷及三重路口之三交岔路口時，欲迴
    轉上南湖橋，適逢方向左箭頭綠燈、直行箭頭綠燈、方向右
    箭頭綠燈，故直接迴轉上橋，卻為警攔停開單，誣指異議人
    有「紅燈迴轉」之違規，因而，對原處分有所不服，為此聲
    明異議云云。
四、經查：
  (一)按法院受理交通事件，準用刑事訴訟法之規定；其處理辦法
    ，由司法院會同行政院定之，道路交通管理處罰條例第89條
    定有明文。又聲明異議案件之處理，除準用刑事訴訟法有關
    規定外，依道路交通案件處理辦法之規定處理之；交通法庭
    就聲明異議之案件，必要時，得訊問受處分人及其他關係人
    ，並得傳喚證人，命行鑑定，實施勘驗，亦為該辦法第4 條
    第2 項及第16條所明定。又員警舉發交通違規案件，並不以
    舉發照片為唯一證明方法（道路交通管理處罰條例第7 條、
    第7 條之1 、第7 條之2 規定參照）。是依現行法律規定，
    法院處理交通事件，並不限於科學儀器所採證據，惟仍須就
    事件所涉相關證據資料，包括供述及非供述證據，依據證據
    法則，憑以認定行為人交通違規行為之有無。此乃因交通違
    規事件之特性，行為態樣甚夥，復多有瞬間即逝行為，實在
    無法於有交通違規同時，全部得以即時利用科學儀器，取得
    證據資料；即使屬於方便以科學儀器採證之交通違規行為，
    普遍採用，不但所費不貲，也有實際困難。若舉發員警係親
    眼見聞違規之經過，並經以證人身分具結後在法院為證述，
    仍不失為認定交通違規事實有無之證據方法。況警員舉發交
    通違規，係依道路交通管理處罰條例授權所為之職權行使。
    而汽機車駕駛人闖紅燈、違規迴轉等違規行為之取締，揆其
    行為本質，多係發生於瞬間，通常多委由當場執行取締違規
    公務員之認識及判斷，且必須為立即之取締作為，此為達成
    維持交通秩序目的所必要。且依道路交通管理處罰條例之規
    定，此種立即性之舉發違規，多依警員之認知、判斷已足，
    並無必須另有其他積極佐證：如其他目擊證人或必須拍攝照
    片等，始構成處分要件之規定。此係因執行職務之公務員，
    通常多具有一定之考選資格與專業訓練，且其執法之對象係
    不特定之大眾，故其立場經立法機關推定，應具有客觀、中
    正與公平之特質，而無故意偏頗之虞，合先敘明。
  (二)查異議人於前揭時地駕駛前開車輛，行經臺北市○○○路、
    經貿二路236 巷、三重路口之設有燈光號誌管制交岔路口時
    ，為警以經貿二路之燈光號誌為紅燈卻闖越，而有「駕車行
    經有燈光號誌管制之交岔路口闖紅燈」之違規事實警當場攔
    檢舉發等情並不爭執，復有臺北市政府警察局北市警交字第
    AEX710748 號舉發違反道路交通管理事件通知單影本一紙在
    卷可稽。
  (三)異議人仍以前詞置辯，然證人即本件舉發員警黃梓翔到庭結
    證：當時我站在南湖橋的上橋處還在平面道路上，看到異議
    人行駛在該路段時已經是紅燈，圓錐警示燈已經開放，我還
    在跟身旁的警員討論說已經是紅燈了，為什麼異議人會在我
    們面前迴轉，異議人是從下方照片道路旁的安全島進行迴轉
    ，當時異議人行向紅綠燈號誌設有圓形紅燈、黃燈、左轉箭
    頭燈、直行箭頭燈、右轉箭頭燈等號誌。若欲迴轉上南湖橋
    應待左轉箭頭綠燈亮時或直行箭頭綠燈亮時為之，但當時異
    議人行向紅綠燈號誌係顯示圓形紅燈及右轉箭頭綠燈，至於
    左轉及直行箭頭燈都沒有亮。異議人遭攔停後現場反應很激
    烈，他說他沒有違規，異議人一開始所講的並不是他是三個
    箭頭綠燈亮時迴轉，當時異議人情緒很激動說右轉箭頭燈有
    亮沒有違規，之後才改口說是三個箭頭燈都有亮。因為當時
    是凌晨的路檢，路面上幾乎沒有車輛，所以我自始都有看著
    違規車輛的行進方向，我可以確定異議人進行迴轉時紅燈是
    亮的，當我看到異議人進行迴轉時，紅燈已經亮了大概有3
    至5 秒，我們是先注意車輛再注意號誌，且為避免爭議故不
    會紅燈一亮就進行舉發，將異議人攔停時亦有回頭看燈光號
    誌為紅燈，直到異議人改口時三個箭頭燈方同時亮起等語明
    確，並有庭呈現場圖1 份、違規現場照片2 幀附卷可稽，而
    徵之證人與異議人素不相識，亦無怨隙，應無甘冒觸犯偽證
    重罪，故意構詞誣陷異議人之可能，且證人就異議人行車方
    向、當時燈光號誌之狀態、變化順序、現場情形均能證述詳
    實明確，顯非設詞攀誣異議人所為，故其證言自得為本院判
    斷之依據。
  (四)異議人復辯稱：舉發之前證人係背對異議人之行車方向執行
    勤務云云，然參以證人前開證述清楚指述異議人之行車方向
    及燈光號誌狀態、變化順序，又證稱其係面對三重路45度角
    ，且凌晨車輛多從三重路及南湖橋下來，依其站立位置可同
    時看到雙向來車方向，因異議人自南湖橋下方涵洞出來的道
    路分隔島很低，所以其站立位置亦可清楚看到等語，亦與現
    場照片及異議人所繪製之現場圖相符，足徵證人應有自始親
    眼看見異議人之行車方向及燈光號誌變化情形至明，因此，
    異議人前開所辯亦不可採。
  (五)異議人再辯稱：其自南湖橋下涵洞出來後就看到南湖橋上橋
    處站立有員警，焉有明知員警在該處執行職務依舊闖越紅燈
    之理云云，然異議人於駕駛車輛行經該處究否看見執勤員警
    以及發現執勤員警後之心理狀態，並無相關證據可資證明，
    而前開證人僅係就其親身所見之客觀狀態為證述，亦難以異
    議人單方之心理狀態即推翻前開證人所述之真實性。
  (六)綜上所述，本件事證明確，異議人違規事實已堪認定。原處
    分機關認為異議人違規事實明確，爰分別依道路交通管理處
    罰條例第53條第1 項、第63條第1 項第3 款之規定，裁處異
    議人新臺幣2,700 元之罰鍰，並記違規點數3 點，經核並無
    不當。從而，本件異議為無理由，應予駁回。
五、據上論斷，應依道路交通案件處理辦法第19條，裁定如主文
    。
中    華    民    國    98    年    5     月    26    日
                  交通法庭    法  官      黃欣怡
以上正本證明與原本無異。
如不服本裁定應於送達後5 日內向本院提出抗告狀。
                              書記官      陳慧玲
中    華    民    國    98    年    5     月    27    日


司法院資訊處製作；財團法人民間司法改革基金會備份。
